【裁判字號】    89,訴,589
【裁判日期】    891121
【裁判案由】    偽造文書等
【裁判全文】
臺灣桃園地方法院刑事判決                          八十九年度訴字第五八九號
    公  訴  人  臺灣桃園地方法院檢察署檢察官
    被      告  己○○
    選任辯護人  壬○○
右列被告因偽造文書等案件，經檢察官提起公訴（八十八年度調偵字第二六五號），
本院判決如左：
    主  文
己○○連續行使偽造私文書，足以生損害於他人，處有期徒刑伍月，緩刑參年。
    事  實
一、己○○於民國八十五年五月間，以其夫甲○○之名義擔任會首，在桃園縣觀音鄉
    草漯村六鄰一八七號住處，招攬自八十五年五月五日起至八十八年五月五日止，
    每月會款新臺幣（下同）二萬元，採內標制，每月五日在上址住處競標，含會首
    在內共三十六會之互助會，實際上則由己○○負責互助會開標、收取會款等相關
    事宜。己○○基於意圖為自己不法所有之概括犯意，明知丁○○、庚○○（公訴
    人誤載為姜育勳）二人並未填寫標單參與投標，竟於八十五年十月五日、八十六
    年二月五日，在上址住處之競標地點，連續二次分別冒用丁○○、庚○○名義偽
    造其等之簽名署押，及分別載明標息金額為四千五百元、四千九百元而偽造標單
    （已滅失）後，提出予到場參加競標之互助會員觀看而持以行使得標，並持向其
    餘未到場之活會會員戊○○、丙○○、乙○○、辛○○等人謊稱係該被冒名之丁○○、庚○○得標，又向被冒名之丁○○、庚○○謊稱係他人得標，致使戊○○
    等活會會員及被冒名之丁○○、庚○○陷於錯誤，而於開標日後之五日內，將該
    期之互助會款送至上址己○○住處交予己○○，或由己○○前往桃園縣桃園市內
    各活會會員住處收取時而如數交付之，己○○以上述方法共向活會會員詐得約八
    十五萬七千六百元之會款，足以生損害於丁○○、庚○○及各該期活會會員。嗣
    於八十六年九月五日，己○○因無法再支應互助會款而宣布終止該互助會，己○○雖與活會會員協議按月償還每人一萬六千元，但僅給付一期即未依約履行，丁○○、庚○○等人始知受騙而查得上情。
二、案經丁○○、庚○○、戊○○、丙○○、乙○○、辛○○訴請臺灣桃園地方法院
    檢察署檢察官偵查起訴。
    理  由
一、訊據被告己○○固坦承有招攬右揭民間互助會，並以庚○○名義標取會款之事實
    不諱，惟矢口否認有冒用告訴人丁○○名義得標及詐欺取財之犯行，辯稱：得標
    順序表上之「麗華」並非告訴人丁○○，而係另有其人，告訴人丁○○在伊會員
    總簿編號為十七，與編號十四之「麗華」並非同一人云云。經查，右述被告以丁○○、庚○○名義冒標之事實，已據告訴人丁○○、庚○○、戊○○、丙○○、
    乙○○、辛○○陳述甚詳。復查，依被告己○○所製作、分別交由告訴人等人保
    管之互助會簿所載，其中「大姊頭」、「阿德」、乙○○、辛○○名義之互助會
    簿上均僅有一位「麗華」之記載，但在告訴人丁○○之互助會簿上卻分別有「丁○○」（編號十五）及「麗華」（編號十三）之記載（見八十八年度他字第二０
    三七號偵查卷第二十頁），益徵本件互助會會員中應僅有一位「麗華」，亦即告
    訴人丁○○，堪認被告係為掩飾上開事實，遂在告訴人丁○○所持有之互助會簿
    上虛擬另一「麗華」姓名冀圖矯飾。參以被告於本院審理時始終無法指出「麗華
    」之年籍資料，並稱無法聯絡且無法證明確有此人存在，而其餘告訴人亦不認識
    除丁○○外另有名為「麗華」之互助會會員，被告所辯殊屬可疑。至被告所提出
    之會員總簿上雖分別有「麗華」及丁○○之記載，然該會員總簿為其自行製作，
    且無法證明製作時間，尚不足以推翻前揭對於被告不利之認定。是被告上開辯解
    顯係卸責之詞，不足採信，此外復有互助會簿五本、得標順序表三張、和解協議
    書一份（均影本）在卷足憑。事證明確，被告犯行堪以認定。
二、按在標單上書寫姓名及利息金額，乃用以表示欲以該利息金額作為競標會款之意
    思，故偽造標單係屬偽造刑法第二百二十條第一項以文書論之文書。核被告所為
    ，係犯刑法第二百十六條、第二百二十條第一項、第二百十條之行使偽造私文書
    罪及同法第三百三十九條第一項詐欺取財罪。被告先後二次行使偽造私文書及詐
    欺取財犯行，均時間緊接，所犯均為犯罪構成要件相同之罪名，顯係基於概括之
    犯意而為，為連續犯，均應依刑法第五十六條規定以一罪論，並加重其刑；被告
    偽造署押之行為係偽造私文書之部分行為，又其偽造私文書之低度行為應為行使
    偽造私文書之高度行為所吸收，均不另論罪，被告於當次開標時間之詐欺行為，
    其詐欺對象包括被冒名之活會會員及其他活會會員，乃一行為觸犯數罪名，為想
    像競合犯，又其於各次開標時間之行使偽造私文書及詐欺犯行間，有方法結果之
    牽連犯關係，應依刑法第五十五條規定從一重之行使偽造私文書罪處斷。爰審酌
    被告尚無不良前科，其在已無資力之情況下，不思積極向其會員坦認並謀解決之
    道，卻藉冒標會員會款之手段，以掩飾其犯行，詐得八十五萬餘元會款，及被告
    迄未如數償還積欠之會款等一切情狀，量處如主文所示之刑。末查，被告未曾受
    有期徒刑以上刑之宣告，有卷附台灣高等法院被告全國前案記錄表可按，渠因一
    時失慮，偶罹刑典，經此偵審教訓，當知所警惕，信無再犯之虞，且被告之丈夫
    因病無法工作，僅賴其從事清潔臨時工餬口，並尚有稚齡幼子（八十五年十月十
    四日生）恃其扶養，有卷附戶籍謄本一份可稽，本院認所宣告之刑以暫不執行為
    適當，並諭知緩刑三年，以啟自新。被告為冒標所偽造之標單二紙，雖係被告所
    有且供犯罪所用之物，惟並未扣案，且據被告稱業已丟棄滅失，核與一般互助會
    標會習慣，多在當次標會後即將標單毀棄相符，爰不另為沒收之諭知，附此敘明
    。
三、至告訴人辛○○另質疑被告己○○亦有偽造向芳琴之名義冒標乙情，經查，八十
    八年度他字第二０三七號偵查卷第三十四頁辛○○所持有之互助會簿上固有向芳
    琴分別於八十六年二月、六月、七月得標之記錄，然核諸上開「大姐頭」及乙○○之互助會簿上均僅有向芳琴於八十六年七月得標之記錄（見偵查卷第十三、二
    十九頁），且八十六年二月份係由被告冒用庚○○之名義得標等情，已具論如前
    ，更不可能由向芳琴得標，堪認告訴人辛○○之互助會簿上之得標名單恐有誤載
    ，此外復查無其他積極證據足認被告確有偽以向芳琴名義冒標之事實，此部分事
    實不能證明，然此部分如成立犯罪與前揭論罪科刑之行使偽造文書部分，有連續
    犯之裁判上一罪關係，爰不另為無罪之諭知。
據上論斷，應依刑事訴訟法第二百九十九條第一項前段，刑法第五十六條、第第二百
十六條、第二百二十條第一項、第二百十條、第三百三十九條第一項、第五十五條、
第七十四條第一款，罰金罰鍰提高標準條例第一條前段，判決如主文。
本案經檢察官魏雯祈到庭執行職務。
中      華      民      國    八十九    年     十一     月    二十一    日
                                臺灣桃園地方法院刑事第一庭
                                            法  官   陳  永  來
右正本證明與原本無異。
如不服本判決，應於判決送達後十日內向本院提出上訴狀( 應附繕本 )，上訴於
臺灣高等法院。
n                                           書記官   洪  明  媚
中        華        民        國   八十九   年   十一   月    二十一    日
附論罪科刑依據之法條：
刑法第二百十六條：行使第二百十條至第二百十五條之文書者，依偽造、變造文書
                  或登載不實事項或使登載不實事項之規定處斷。
刑法第二百十條：偽造、變造私文書，足以生損害於公眾或他人者，處五年以下有
                期徒刑。
刑法第三百卅九條第一項：意圖為自己或第三人不法之所有，以詐術使人將本人或
                        第三人之物交付者，處五年以下有期徒刑、拘役或科或
                        併科一千元以下罰金。


司法院資訊處製作；財團法人民間司法改革基金會備份。
